臺灣臺北地方法院刑事判決　　　　　　　100年度易字第740號
公　訴　人　臺灣臺北地方法院檢察署檢察官
被　　　告　張蕙讌
選任辯護人　洪甯雅律師
上列被告因竊盜案件，經檢察官聲請簡易判決處刑（100 年度偵
字第3967號），本院認為不宜，改依通常程序審理，茲判決如下
：
    主  文
張蕙讌竊盜，處拘役貳拾伍日，如易科罰金，以新臺幣壹仟元折
算壹日；又竊盜，處拘役參拾日，如易科罰金，以新臺幣壹仟元
折算壹日。應執行拘役伍拾日，如易科罰金，以新臺幣壹仟元折
算壹日。
被訴於民國壹佰年參月參日及玖月陸日竊盜部分均無罪。
    事  實
一、張蕙讌意圖為自己不法所有，於民國99年2月14日下午1時許
    ，在新北市○○區○○路3 號張茲嘉所經營之「OK便利商店
    」內，徒手竊取店內之左岸咖啡乙瓶得手，未經結帳甫欲離
    去之際，為店員蔣佳良察覺有異而攔阻，張蕙讌當場返還竊
    得之左岸咖啡，蔣佳良始未報警處理。復另行起意，意圖為
    自己不法之所有，於同年11月11日下午1時19 分許（起訴書
    誤載為下午2時15 分許），在上開「OK便利商店」內，徒手
    竊取店內櫃檯桌面上之軟糖3 條得手，未經結帳甫欲離去之
    際，為店員蔣佳良察覺有異，而報警處理。
二、案經張茲嘉訴由新北市政府警察局新店分局報請臺灣臺北地
    方法院檢察署檢察官偵查聲請簡易判決處刑。
    理  由
甲、證據能力：
一、按被告以外之人於審判外之言詞陳述，除法律別有規定外，
    不得作為證據，刑事訴訟法第159條第1項定有明文。查辯護
    人於本院準備程序中爭執證人蔣佳良、張茲嘉於警詢陳述之
    證據能力，公訴人就此未表意見，且未進一步釋明上開證人
    之警詢陳述具有刑事訴訟法第159條之2所稱「具有較可信之
    特別情況」，是證人蔣佳良、張茲嘉之警詢陳述無證據能力
    。
二、按被告以外之人於偵查中向檢察官所為之陳述，除顯有不可
    信之情況者外，得為證據，刑事訴訟法第159條之1第2 項定
    有明文，其立法意旨係認檢察官代表國家偵查犯罪，依法有
    訊問證人之權力，且對被告有利、不利之情形均應注意，檢
    察官實施刑事偵查程序，亦多能恪遵法定程序之要求，不致
    有違法取證情事且可信度極高，是被告以外之人於偵查中之
    陳述，除反對該供述具證據能力之一方，已釋明「顯有不可
    信之情況」之理由外，不宜以證人未於審判中接受對造之反
    對詰問為由，遽指證人於偵查中之陳述不具證據能力。次按
    ，按被告以外之人於審判外之陳述，雖不符刑事訴訟法第15
    9條之1至第159條之4之規定，而經當事人於審判程序同意作
    為證據，法院審酌該言詞陳述或書面陳述作成時之情況，認
    為適當者，亦得為證據，刑事訴訟法第159條之5第1 項亦有
    明文。查證人蔣佳良、張茲嘉於偵查中所為之證述，被告及
    其辯護人均未主張有何顯不可信之情況，且於本院準備程序
    中表示無意見，同意以之作為本案調查之證據，是依上開規
    定，應認證人蔣佳良、張茲嘉於偵查中所為之言詞陳述具證
    據能力。
三、依證據之物理性質及其既存狀態，證據資料可區分為人證、
    物證及書證。採證照片既非人證，亦因不具文字之可讀性而
    非書證，是應定性為物證之一種。又物證之調查證據方法應
    以勘驗為之，即將證物提示當事人、代理人、辯護人或輔佐
    人，使其辨識，此觀刑事訴訟法第164條第1項規定自明。是
    在別無證據證明照片有偽造、變造或不法取得之情形下，倘
    於審判程序中業已踐履提示照片供辨識之程序，該照片即應
    具有證據能力。查本案辯護人雖質疑卷附監視錄影翻拍照片
    之證據能力，然未主張該等照片有偽造、變造或不法取得之
    情事，且本院業於100年11月17 日審理期日提示該等照片供
    當事人及辯護人辨識，已踐行勘驗之法定程序，是該等照片
    均具證據能力。至該等照片所呈現之內容是否足為認定被告
    有罪之證據，係屬證明力之問題，要與證據能力無涉，附此
    敘明。
乙、實體部分：
壹、有罪部分：
一、認定犯罪事實所憑之證據及理由：
（一）就99年2月14 日竊盜部分：被告張蕙讌矢口否認有為此部
      分之竊盜犯行，惟證人即「OK便利商店」之雇員蔣佳良於
      偵查中證稱：99年2月14日下午1時許，伊在店內值班，被
      告拿了咖啡後就放入包包內，沒有結帳就走出去，被伊攔
      下來，被告將咖啡交出來後就走了，伊當時沒有追究的意
      思等語；於本院審理時亦詳證稱：99年2月14 日當天，被
      告在櫃檯繳完停車費後繞店內一圈，接著就竊取左岸咖啡
      乙瓶，將咖啡放入包包內，然後想要直接經過櫃檯往門口
      走去，在還沒有超越櫃檯前時，伊就將被告攔下，因為伊
      認為被告沒有結帳的意思，而是要直接離開店內，被告將
      咖啡從包包拿出來後就走了，最後有無結帳伊忘記了，伊
      有看到被告竊盜的行為，因為咖啡陳列的位置就在櫃檯旁
      邊，被告竊取咖啡放入包包內，伊看得很清楚，當時被告
      沒有朝伊櫃檯的方向張望等語，所述情節大致相符，由於
      證人蔣佳良係親眼目睹被告實施竊盜犯行之人，且其證稱
      ：被告常到店內繳交停車費，伊認為常來店裡的客人就是
      住在店的附近，且當天是情人節，本來有休假，卻臨時被
      要求上班，所以記得很清楚等語，是證人蔣佳良應無誤認
      之可能。又證人蔣佳良僅係「OK便利商店」之雇員，與被
      告無仇恨、嫌隙，亦無利害關係，衡情應無惡意誣指被告
      之動機。被告雖質疑何以當下未立即報警云云，然被告既
      已將所竊之咖啡交出，且該商品之價值不高，證人蔣佳良
      抱持息事寧人而不願追究之心態，亦難謂有悖於常情，尚
      難憑此遽認其所言全無可採。況竊盜罪本非屬告訴乃論之
      罪，證人蔣佳良因被告再為後述99年11月11日之竊盜犯行
      ，進而一併指證其99年2月14 日之竊盜犯行，亦無悖於一
      般事理之判斷，是難以證人蔣佳良於當下未立即報警為由
      ，否定其證言之真實性。證人蔣佳良指證明確，被告犯行
      應堪認定。
（二）就99年11月11日竊盜部分：被告亦矢口否認有為此部分之
      竊盜犯行，惟證人蔣佳良於偵查中證稱：99年11月11日伊
      在新北市○○區○○路3號OK 便利超商內值班，被告一進
      店內，伊就注意到，因為被告之前有到店內偷過東西，所
      以伊特別注意，伊當時有離開櫃檯一下，有看到被告把放
      在櫃檯上的軟糖拿了之後就直接離開，伊馬上追出去，被
      告已經進入自己的車上，伊走回店內，發現被告的車鑰匙
      掉在店內，於是就打電話給店長，請店長來處理，並報警
      等語；於本院審理時亦詳證稱：伊從97年7 月任職新北市
      新店區○○路3號OK便利超商至今，99年11月11 日被告到
      店內繳完停車費後，伊在洗手並同時注意被告，伊有看到
      被告把東西放在包包內，當時不確定被告是放什麼東西，
      等被告走出店門，伊察看櫃檯桌面有無少了什麼東西，發
      現「HI-chew」軟糖少了3條，因為櫃檯販售商品的數量是
      固定的，有賣出會立即補貨，而且尚未出售，伊可以確定
      從被告繳停車費到離開這段期間，「HI- chew」軟糖的數
      量缺少了3 條，當伊發現軟糖有少時，有追出去，到櫃檯
      前時，發現被告的車鑰匙掉在櫃檯前面的地上，伊就停止
      追被告，並打電話給店長，因為伊判斷被告會再回到店內
      ，後來被告回到店內找鑰匙，伊說沒有看到，被告就回到
      自己的車上，後來店長到了，伊告訴店長被告在車內，店
      長就去被告的車旁詢問竊盜的事，並待在被告車旁，一直
      到警察來，伊沒有和店長一起過去，是店長告訴伊有問被
      告竊盜的事，警察到場後有搜被告的包包及車子，沒有發
      現失竊的軟糖，是到12日上午，店外騎樓上小攤子的老闆
      表示有「HI-chew」軟糖3條及不是店內失竊的毛巾乙條放
      在小攤子那邊，該軟糖之品牌、數量都和店內失竊的軟糖
      相同，且是完整未拆封的，伊當時會特別注意被告，是因
      為被告曾在其他員工值班時竊取過東西，盤點時發現東西
      數量有減少，伊與被告沒有恩怨；證人即該「OK便利商店
      」之負責人張茲嘉於本院審理時復證稱：伊知道被告竊取
      軟糖3 條的事情，這是蔣佳良告訴伊的，蔣佳良一發現被
      告之竊盜行為，有先打電話給陳偉軒，陳偉軒再打電話給
      伊，伊與陳偉軒一起回到店裡，蔣佳良說被告偷了軟糖，
      有撿到被告的鑰匙，並已報警，蔣佳良報警應該是陳偉軒
      指示的，蔣佳良平常都稱呼伊和陳偉軒為店長，伊沒有看
      到蔣佳良所稱被告的鑰匙，當時被告還坐在車子裡，於是
      伊顧店，陳偉軒就走去被告車旁要被告交出軟糖，但被告
      說沒有竊取，警察也有去查被告的包包及車子，但沒有找
      到軟糖，是99年11月12日中午，店外攤子的老闆告訴伊及
      蔣佳良說：「被偷的軟糖在攤子下面」，因為被告車子就
      停在那個攤子前面，且當時有很多警員到場，所以軟糖被
      偷的事，附近的鄰居都知道，事後被告有主動打電話給陳
      偉軒，表示想要和解，陳偉軒好像也有與被告談，但沒有
      成立和解，這是陳偉軒告訴伊的，被告希望我們不要講的
      太嚴重，會提供5 萬元作和解條件，陳偉軒沒有答應，因
      為不知道和解要如何處理等語；證人即該「OK便利商店」
      之合夥人陳偉軒於本院審理時同證稱：99年11月11日店員
      蔣佳良有打電話給伊，伊正前往店的途中，到達時，被告
      待在車上，伊有去和被告交談，問被告偷了什麼，但印象
      中，被告好像沒什麼回答，交談的內容很少，基本上被告
      是將自己關在車內，伊待在車旁是為了避免被告離開現場
      ，通聯記錄顯示伊在100年3月18日曾以0000000000號電話
      撥打給被告0000000000號電話，這是應被告要求撥的，因
      為被告到伊店裡，訴說其可憐的情狀，並帶低收入證明、
      傷病卡等資料給伊，希望伊到法院後可以朝和解方向進行
      ，後續的通聯都是談出庭的問題，被告有提到和解金，但
      伊認為要經法院的正當程序來進行，所以沒有提出和解金
      ，當下伊認為被告很可憐，但被告把事情弄得太複雜，伊
      認為要到檢察官那邊處理，但被告表示沒辦法，後來被告
      也請了律師，伊認為沒有必要再煩惱這種事情等語，上開
      證人所述情節均大致相符，復有錄影翻拍拍照片2 張及本
      院100年5月25日光碟勘驗筆錄乙份在卷可參，堪認被告確
      有為本件竊盜犯行。證人蔣佳良雖未親眼目睹被告竊取軟
      糖之經過，然依其證述情節，該時店內無其他客人，且被
      告繳完停車費步出店門後，櫃檯桌面上之軟糖數量隨即缺
      少3 條，又無其他銷售記錄，依此前後過程之密接，兼以
      被告前已有在該店竊盜之紀錄而為證人蔣佳良所留意，應
      可認店內遺失之軟糖3 條確係被告所竊取。被告雖再辯稱
      未扣得軟糖云云，然軟糖遭竊之翌日即於店外騎樓之小攤
      販上發現相同數量、品牌之軟糖，是可合理推斷係被告竊
      取軟糖步出店外後，發現其鑰匙遺失在店內，唯恐犯行已
      遭人察覺，乃將軟糖隨手置放在店外騎樓上之小攤販上，
      此所以到場處理之員警未能扣得軟糖，是被告此一辯解，
      亦無可採。另證人張茲嘉、陳偉軒係合夥經營該「OK便利
      商店」，其因商品遭竊所生之財物損失，雖有誤指被告之
      可能，然證人蔣佳良僅係「OK便利商店」之雇員，與被告
      無仇恨、嫌隙，亦無利害關係，衡情應無惡意誣指被告之
      動機。是依上開證據，被告犯行應足堪認定。
二、論罪科刑之理由：
    核被告所為，係犯刑法第320條第1項之竊盜罪。被告所犯竊
    盜2 罪，犯意各別，行為互異，應予分論併罰。爰審酌被告
    無前科，有臺灣高等法院被告前案紀錄表在卷可稽，素行尚
    稱良好，其犯後矢口否認犯行，未能顯其真摯悔悟之意思，
    惟所竊財物之價值有限，侵害法益之程度輕微，又其單親，
    育有乙子及其高職畢業之智識程度等情狀，各量處如主文所
    示之刑，諭知易科罰金之折算標準，並定其應執行之刑及易
    科罰金之折算標準。
貳、無罪部分
一、公訴意旨略以：（一）被告意圖為自己不法所有，於99 年3
    月3日中午12時34分許，在新北市○○區○○路3號「OK便利
    商店」內，徒手竊取高梁酒乙瓶得手，未經結帳即離去。嗣
    該店負責人張茲嘉於同日清點貨物時，發現高梁酒有短少情
    形，經調閱同日監視器畫面後，始悉上情；（二）復另行起
    意，於同年9月6日上午11時54分許，在上開「OK便利商店」
    內，徒手竊取蠻牛飲料2 瓶得手，未經結帳即離去。嗣負責
    人張茲嘉調閱店內監視錄影畫面，始查知前情，因認被告涉
    有竊盜罪嫌。
二、按犯罪事實應依證據認定之，無證據不得認定犯罪事實；不
    能證明被告犯罪者，應諭知無罪之判決，刑事訴訟法第 154
    條第2項、第301條第1 項分別定有明文。次按，刑事訴訟法
    第161條第1項規定：「檢察官就被告犯罪事實，應負舉證責
    任，並指出證明之方法。」因此，檢察官對於起訴之犯罪事
    實，應負提出證據及說服之實質舉證責任。倘其所提出之證
    據，不足為被告有罪之積極證明，或其指出證明之方法，無
    從說服法院以形成被告有罪之心證，基於無罪推定之原則，
    自應為被告無罪判決之諭知，最高法院92年台上字第128 號
    著有判例可參。又告訴人之告訴，係以使被告受刑事訴追為
    目的，是其陳述是否與事實相符，仍應調查其他證據以資審
    認，即藉由補強證據之存在，增強或擔保告訴人陳述之證明
    力，最高法院52年台上字第1300號判例、87年度台上字第21
    76號判決可資參照。
三、公訴意旨認被告犯刑法第320條第1項之竊盜罪，係以證人張
    茲嘉於偵查及本院審理時之證述與監視器翻拍照片為論據。
    訊據被告堅詞否認犯有公訴意旨所指摘之罪行，並辯稱：證
    人既發現被告有竊盜嫌疑，何以未當下報警，並保留監視錄
    影畫面，其事後提出之監視器翻拍照片，影像並不清楚，是
    否確為被告已有可疑，且照片之內容無法呈現被告有竊取行
    為，證據不足等語。
四、經查：
（一）就99年3月3日竊盜部分：證人即告訴人張茲嘉雖於偵查中
      證稱：伊是超商負責人，被告曾前往店內偷竊，伊發現過
      2 次，都是看監視器發現的，因為店內的東西在店員交接
      時要作清點的動作，伊和其他店員交接時發現東西有少，
      於是就去看監視器，發現被告有將東西放入包包的動作，
      而被告所拿的東西剛好與交接時發現短缺的商品相符，其
      中1次是99年3 月3日中午左右，被告在店內將高梁酒放入
      胸前的袋子，沒有結帳就離開，伊接班時，並沒有賣出高
      樑酒的紀錄，但清查時就發現少了乙瓶，被告在監視器內
      的樣子很好辨認，伊有提供錄影翻拍照片給警察，錄影的
      部分則被覆蓋了云云；於本院審理時亦證稱：伊是新北市
      新店區○○路3號OK便利超商之負責人，從98年11月1日與
      陳偉軒一起加盟，被告於99年3月3日中午12時34分許，在
      店內竊取高梁酒乙瓶放入包包內，這不是當場發現的，而
      是事後即同月5日調閱監視畫面發現的，因為列管簿上B班
      員工有註記高梁酒少乙瓶，伊就去查是那個員工值班時短
      少的，發現是3月3日上午8時至下午5時A 班值班時短少的
      ，就去調閱3日上午8時至下午5 時之監視畫面，伊從監視
      畫面中看到被告從架子上拿了高梁酒乙瓶直接放入包包內
      ，當時沒有保留監視畫面，已經被覆蓋了，只有翻拍照片
      云云，然證人張茲嘉並未親眼目睹被告行竊之過程，且其
      提供警方之監視錄影翻拍照片模糊不清，未能清楚辨識是
      否確為被告本人，縱係被告本人，亦看不出被告有何拿取
      物品，放入包包內之動作，至多僅可證明被告於該時曾出
      現在店內。又證人張茲嘉雖稱：監視錄影畫面中確呈現被
      告之竊盜犯行云云，然其未能保留監視錄影畫面，亦未能
      擷取關鍵動作之畫面翻拍成照片，所提供之翻拍照片均未
      能顯現被告拿取物品之動作，則究有無被告竊取物品之畫
      面即有可疑。證人張茲嘉為該「OK便利商店」之負責人，
      其因商品遭竊生有財物損失，又係本案之告訴人，揆諸上
      開法律說明，在無其他補強證據足以增強或擔保其陳述之
      證明力的情況下，本院尚難僅憑其指述，遽認被告確有為
      此部分之竊盜犯行。
（二）就99年9月6日竊盜部分：證人張茲嘉雖於偵查中證稱：伊
      是超商負責人，被告曾前往店內偷竊，伊發現過2 次，都
      是看監視器發現的，因為店內的東西在店員交接時要作清
      點的動作，伊和其他店員交接時發現東西有少，於是就去
      看監視器，發現被告有將東西放入包包的動作，而被告所
      拿的東西剛好與交接時發現短缺的商品相符，其中1 次是
      99年9月6日差不多中午左右，當天伊值班，覺得被告很面
      熟，好像是之前偷東西的人，所以伊有特別注意，那次被
      告有結乙筆10元的飲料，結完帳後，伊就去看監視器，發
      現被告先開一個冰箱門，拿了東西放入胸前袋子裡，之後
      又開另一個冰箱門拿了10元的飲料，那個10元的飲料就是
      有結帳的飲料，但被告沒有把袋內的飲料拿出來結帳，伊
      清點後，發現被告開冰箱的地方少了兩瓶蠻牛飲料，被告
      在監視器內的樣子很好辨認，伊有提供錄影翻拍照片給警
      察，錄影的部分則被覆蓋了云云；於本院審理時亦證稱：
      99年9月6日上午8時至下午5時伊值班時，被告進入店內，
      伊發現被告的服裝、髮型、包包很眼熟，後來伊聽到被告
      開冰箱門的聲音，第一次開冰箱取出蠻牛飲料乙瓶，後來
      去隔壁冰箱拿奶茶乙瓶，伊當時告訴被告奶茶 2瓶有打折
      ，被告又去拿了蠻牛飲料及奶茶各乙瓶，總共是蠻牛飲料
      及奶茶各2 瓶，伊沒有親眼看到被告拿蠻牛飲料放入包包
      內，伊是聽到被告開啟陳列蠻牛飲料的冰箱門2 次，陳列
      蠻牛飲料的冰箱距伊較遠，陳列奶茶的冰箱距伊較近， 2
      個冰箱有相當的距離，伊可以分辨出被告開啟陳列蠻牛飲
      料與陳列奶茶之冰箱門的聲音，但被告最後只在櫃檯結了
      2 瓶奶茶的帳，伊覺得很奇怪，被告為還要去開蠻牛飲料
      的冰箱門2 次，伊就請陳偉軒顧一下櫃檯，伊去調閱監視
      畫面，發現被告開2 次陳列蠻牛飲料的冰箱門，各取出蠻
      牛飲料乙瓶放入包包內，當時被告已經離開，伊雖然覺得
      奇怪，但沒能來得及攔下被告，看完監視畫面後，伊也有
      清點蠻牛飲料的數量，發現確實是少了2 瓶，因為冰箱內
      商品的架子是平的，不是有斜度的，如果客人取走商品，
      取走的位置就會成為空格，伊交班時即使不清點商品，也
      會將排在後面的商品往前推滿，不會有空格，可以判斷商
      品被他人拿走，由於沒有現場抓到，伊認為警察不會受理
      ，所以沒有報警，伊事後有提供錄影翻拍照片給警察，錄
      影的部分則被覆蓋了云云，然證人張茲嘉並未親眼目睹被
      告行竊之過程，且其提供警方之監視錄影翻拍照片模糊不
      清，未能清楚辨識是否確為被告本人，縱係被告本人，亦
      看不出被告有何拿取物品，放入包包內之動作，至多僅可
      證明被告於該時曾出現在店內。又證人張茲嘉雖稱：監視
      錄影畫面中確呈現被告之竊盜犯行云云，然其未能保留監
      視錄影畫面，亦未能擷取關鍵動作之畫面翻拍成照片，所
      提供之翻拍照片均未能顯現被告拿取物品之動作，則究有
      無被告竊取物品之畫面即有可疑。證人張茲嘉為該「OK便
      利商店」之負責人，其因商品遭竊生有財物損失，又係本
      案之告訴人，揆諸上開法律說明，在無其他補強證據足以
      增強或擔保其陳述之證明力的情況下，本院尚難僅憑其指
      述，遽認被告確有為此部分之竊盜犯行。
五、綜上所述，公訴人就被告涉犯99年3月3日及9月6日之竊盜犯
    行，舉證容有未足，未能使本院形成被告有罪之確信心證，
    揆諸前揭法律規定及判例意旨，依法應為被告無罪之判決。
據上論斷，應依刑事訴訟法第452 條、第284條之1、第299條第1
項前段、第301條第1項，刑法第320條第1項、第41條第1 項前段
，第51條第6款，刑法施行法第之1條第1項、第2項前段，判決如
主文。
本案經檢察官李宇銘到庭執行職務。
中    華    民    國    100    年    12    月    2    日
                   刑事第14庭法  官  楊坤樵
上正本證明與原本無異。
如不服本判決應於收受送達後10日內向本院提出上訴書狀，並應
敘述具體理由；其未敘述上訴理由者，應於上訴期間屆滿後20日
內向本院補提理由書（均須按他造當事人之人數附繕本）「切勿
逕送上級法院」。告訴人或被害人如對於本判決不服者，應具備
理由請求檢察官上訴，其上訴期間之計算係以檢察官收受判決正
本之日期為準。
                              書記官  林鈴芬
中    華    民    國   100    年    12    月    2     日
附錄論罪科刑法條：
刑法第320條（普通竊盜罪、竊佔罪）意圖為自己或第三人不法
之所有，而竊取他人之動產者，為竊盜罪，處5年以下有期徒刑
、拘役或5百元以下罰金。
意圖為自己或第三人不法之利益，而竊佔他人之不動產者，依前
項之規定處斷。
前二項之未遂犯罰之。